臺灣高等法院臺南分院刑事裁定　　　　　九十一年度抗字第三一號　Ａ
　　　抗　告　人
　　　即聲請人　　臺灣雲林地方法院檢察署檢察官
　　　被　　　告　甲　○　○
右列抗告人因被告等竊盜案件，不服臺灣雲林地方法院中華民國九十一年十月六日裁
定（九十一年度聲羈字第一五一號）提起抗告，本院裁定如左：
      主      文
抗告駁回。
      理      由
一、抗告意旨略以：被告甲○○、被告乙○○與姓名年籍不詳之男子基於意圖為自己
    不法所有之概括犯意聯絡，連續先於九十年五月中旬，在雲林縣口湖鄉青拑大排
    碼頭附近，竊得吳主發所有之船外機後，再於九十一年十月五日凌晨二時五十分
    許前之不詳時間，在上開地點，以客觀上可為凶器之鋸子一支及板手四支毀壞告
    訴人王樹生所有之膠筏上所設置之船外機間連接裝置後，竊得王樹生之船外機，
    旋在以上開方式竊取黃中南所有船外機之際，因遭前開碼頭土銀安檢所值班主任
    黃立人、吳主發發現而通知王樹生，嗣王樹生再通知黃中南後，由王樹生、黃中
    南及吳主發於前揭地點當場逮捕而未遂，另被告甲○○前經本院以八十九年度上
    易字第七九九號判處有期徒刑六月確定，甫於九十年二月二十一日執行完畢，竟
    於相隔不到三月期間，即與乙○○分別再為上開九十年五月中旬及九十一年十月
    五日之前揭竊盜犯行，因認被告二人已符合刑事訴訟法第一百零一條之一第一項
    第五款規定，有羈押必要。且依刑事訴訟法第一百零一條之一規範意旨，立法者
    已就預防特定犯罪不斷發生所可能造成對於社會之危害為該條所應優先考量，如
    以被告有事實足認有反覆實施同一特定犯罪之虞時，羈押裁量權已達「縮減至零
    」之程度，自應為准許羈押裁定。原裁定以被告乙○○年僅十九歲餘；被告甲○
    ○為現役軍人，認無羈押必要，而駁回羈押聲請，惟按年齡僅係現行法為區分刑
    事責任之起算點而由人力強行設計，以之作為刑事責任區隔方式，已遭非議，況
    被告乙○○已屆十八歲完全責任能力之齡，不應以其年輕為裁量依據。又被告甲
    ○○雖為現役軍人，惟其既係在放假期間涉犯本案，則其於未遭羈押之放假期間
    ，仍有反覆實施加重竊盜可能，原裁定認二人無羈押必要，尚屬不當云云。
二、按被告經法官訊問後，認為犯刑法第三百二十一條之罪，其嫌疑重大，有事實足
    認為有反覆實施同一犯罪之虞而有羈押之必要者，得羈押之；又被告經法官訊問
    後，雖第一百零一條第一項或第一百零一條之一第一項各款所定情形之一而無羈
    押之必要者，得逕命具保、責付或限制住居，刑事訴訟法第一百零一條之一第一
    項、第一百零一條之二分別定有明文。
三、經查被告甲○○與乙○○雖均矢口否認有共同竊盜行為，惟前揭犯罪事實已據被
    害人吳主發、王樹生、黃中南於警詢中指訴明確，復有犯罪工具扣案為憑，足證
    二人犯嫌重大，又被告二人均有竊盜前科，信有反覆實施同一犯罪之虞，惟被告
    乙○○國民小學畢業學歷，年僅十九歲餘，認尚無羈押必要，逕命限制住居於嘉
    義縣布袋鎮○○路十六號；被告甲○○現服役於鳳山陸軍步兵學校，亦無羈押必
    要，逕命責付予單位輔導長何家勝及其母張林翠蘭等情，為原審法院所認定，經
    核與上揭法條規定尚無不合。抗告意旨雖認被告乙○○已成年、甲○○於放假期
    間涉犯本罪，仍有反覆實施加重竊盜可能，而以預防犯罪再發生之觀點，認有羈
    押必要，惟被告乙○○年輕識淺，有固定住所，被告甲○○現正服役中，貿然將
    被告二人羈押，是否有助於案件之進行，已非無疑。且被告乙○○據前次八十八
    年間之竊盜犯行時間已有二年餘，此有臺灣高等法院被告全國前案紀錄表在卷可
    參，被告甲○○亦已責付予服役單位輔導長及其母親，除被告二人否認犯罪及其
    犯竊盜前科資料外，依抗告人提出之卷證，尚乏客觀證據足認被告二人顯有立即
    再犯之虞，況羈押將人自家庭、社會、職業生活中隔離，「拘禁」於看守所，長
    期拘束其行動，對人之自由、心理、名譽、信用、人格權等影響甚大，若非具備
    法定要件，且有必要者，自不可輕率為之，並非認有反覆實施同一特定犯罪之虞
    ，即可任意羈押，此觀刑事訴訟法第一百零一條之一明文規定以「有羈押之必要
    者」為審查要件即明。是以原審經審酌結果，認本件無羈押之必要，並依刑事訴
    訟法第一百零一條之二規定，將被告甲○○責付與其單位輔導長何家勝及其母親
    ，乙○○則限制住居於戶籍地，於法尚無不合。抗告意旨，指摘原裁定不當，為
    無理由，應予駁回。
據上論斷，應依刑事訴訟法第四百十二條，裁定如主文。
中    華    民    國      九十一      年      十      月      二十九    日
                                  臺灣高等法院臺南分院刑事第一庭
                                      審判長法官  茆    臺    雲
                                            法官  蔡    長    林
                                            法官  李    文    福
右正本證明與原本無異。
不得再抗告。
                                      法院書記官  李    良    倩
中    華    民    國      九十一      年      十      月      三十      日
